臺灣高等法院刑事判決　　　　　　　　99年度上易字第1677號
上　訴　人　臺灣臺北地方法院檢察署檢察官
上　訴　人
即　被　告　黃榆婷
選任辯護人　王棟樑律師
上列上訴人等因被告背信案件，不服臺灣臺北地方法院99年度易
字第29號，中華民國99年5月28日第一審判決（起訴案號：臺灣
臺北地方法院檢察署98年度偵字第23841號），提起上訴，本院
判決如下：
    主  文
原判決撤銷。
黃榆婷為他人處理事務，意圖損害本人利益，而為違背其任務之
行為，致生損害於本人之利益，處有期徒刑肆月，如易科罰金，
以新台幣壹仟元折算壹日。緩刑貳年。
    事  實
一、黃榆婷於民國92年3月1日起，至97年9月30日期間，任職技
    嘉精化貿易有限公司（下簡稱技嘉公司，址設臺北市○○路
    192號4樓）之業務人員，職司技嘉公司國內外原料供貨商及
    客戶之聯繫事務，包括技嘉公司進出口原料之報關、出關事
    宜及於客戶下單時負責接單與出貨等業務，對於技嘉公司之
    原料進貨來源廠商及國內交易廠商知之甚詳，為受技嘉公司
    委任處理事務之人。而黃榆婷之母楊呂慧敏為先佑國際有限
    公司（下簡稱先佑公司，址設臺北市○○區○○路一段97
    號9樓之1）之登記負責人，其夫彭建維擔任先佑公司之股東
    ，其與朋友蔣尚霖則同為先佑公司之實際經營者。
二、黃榆婷明知耐司威網路股份有限公司（下稱耐司威公司，設
    臺中市○區○○街140巷27號1樓）乃以化妝品製造、行銷為
    業，長期由技嘉公司提供精油、植物油等原料之重要客戶，
    且明知其與朋友經營之先佑公司，與技嘉公司均是經營相同
    之國外精油原料進口及供貨業務，竟意圖損害技嘉公司之利
    益，基於背信之犯意，藉其因任職技嘉公司，得悉技嘉公司
    之客戶耐司威公司與技嘉公司交易、進貨之商業資訊，而將
    該耐斯威公司資訊洩漏提供予先祐公司做為商業上競爭使用
    ，且於96年5月28日前之某日，向耐司威公司佯稱：技嘉公
    司提供之精油原物料有添加不明溶劑云云，進而建議耐司威
    公司可轉向先佑公司訂購較低價且相同品項之貨物，耐司威
    公司鑑於黃榆婷負責技嘉公司之進出貨事宜，恐技嘉公司貨
    物品質有疑慮，遂於96年5月28日、同年7月18日，分別以低
    於技嘉公司販售價格之新臺幣（下同）7萬元（營業稅3千5
    百元，含稅後為7萬3千5百元）、9萬元（營業稅4千5百元，
    含稅後為9萬4千5百元），轉向先佑公司訂購先前與技嘉公
    司採購相同品項之精油原料貨物，黃榆婷因而為違背其任務
    之行為，致生損害於技嘉公司之利益。
三、案經技嘉公司訴由臺灣臺北地方法院檢察署檢察官偵查起訴
    。
    理  由
壹、程序部分
一、按違法取得之證據，依取得來源分別，可分為公權力違法取
    得之證據及私人違法取得之證據。就公權力違法取得之證據
    ，其證據能力之判斷，刑事訴訟法第158之4規定：「除法律
    另有規定外，實施刑事訴訟程序之公務員因違背法定程序取
    得之證據，其有無證據能力之認定，應審酌人權保障及公共
    利益之均衡維護。」然就私人違法取證是否應予排除，併其
    排除範圍、排除強度為何，尚未見立法者將其意旨行諸法文
    。故私人違法取得之證據，其證據能力應否予以排除，應權
    衡「抑制非法取證」與「抑制犯罪」等目的後決定之。關於
    「抑制非法取證」等目之考量方面，在私人以不法方式取得
    證據之情形，因為調查、蒐集證據之私人，所有之武器與被
    告相同，均未擁有與國家偵查機關等同之強制處分權，即使
    允許該等證據進入法院，也不能解免該不法蒐證之私人所應
    負擔之刑事責任或其他責任。故除非該私人以不法方式取得
    證據係基於「偵查機關之助手」之地位（例如，受偵查機關
    之託，以不法方式取證以避免偵查機關自行以不法方式取證
    會遭排除）或其他相類之情形外，私人以不法方式取得證據
    ，從抑制非法取證之觀點係為規範偵查機關之不法行為觀察
    ，既與抑制違法偵查之目的無涉，私人以不法方式所取得之
    證據，當有證據能力。卷存被告之MSN網路通信歷史紀錄列
    印資料、2007年1月25日「主旨：幫我發一下～」電子郵件
    暨附件先佑公司致Jan Dekker公司函、2007年1月30日「
    主旨：Fwd：1/24報價更正」電子郵件暨附件台灣艾比克公
    司報價單，均係被告在技嘉公司任職之期間，使用技嘉公司
    所有之電腦而儲存其內之電磁紀錄，且電子郵件之寄件及收
    件位址均為「gigafco.tpi@msa.hinet.net」，此乃係技嘉
    公司電子郵件信箱位址，而該電腦亦未設有任何密碼等情，
    業據證人即告訴代理人廖益民於本院審理時具結證述纂詳（
    見本院卷99年3月2日審判筆錄），並有MSN網路通信記錄及
    電子郵件列印資料在卷可佐。亦即，技嘉公司於被告離職後
    ，整理被告任職期間配發被告使用之電腦進而取得上揭證據
    ，應無違法律保障個人隱私權利之意旨，且取證過程復無關
    乎公權力之行使可能。上揭MSN網路通信記錄列印資料、電
    子郵件暨其附件列印資料等文件，均有證據能力。
二、按被告以外之人於審判外之言詞或書面陳述，除法律有規定
    者外，不得作為證據，刑事訴訟法第159條第1項定有明文。
    又被告以外之人於審判外之陳述，雖不符刑事訴訟法第159
    條之1至第159條之4規定，而經當事人於審判程序同意作為
    證據，法院審酌該言詞陳述或書面陳述作成時之情況，認為
    適當者，亦得為證據；當事人、代理人或辯護人於法院調查
    證據時，知有第159條第1項不得為證據之情形，而未於言詞
    辯論終結前聲明異議者，視為有前項之同意，刑事訴訟法第
    159條之5亦有明文。查本判決下列所引被告以外之人於審判
    外所為之供述證據，公訴人及被告、辯護人於本院行準備程
    序時同意有證據能力（見本院100年2月21日準備程序筆錄）
    本院審酌該等證據方法於製作時之情況，核無違反取證及證
    明力過低之瑕疵，且為證明犯罪事實所必要，得逕依刑事訴
    訟法第159條之5規定作為證據，而無庸先行考量刑事訴訟法
    第159條之1第2項、第159條之2、第159條之3等規定。
貳、實體部分
一、訊據被告黃榆婷固坦承於技嘉公司任職期間，曾介紹先佑公
    司予耐司威公司之事實（見發查字偵查卷第42至43頁），惟
    矢口否認有何背信之犯行，辯稱：伊未主動告知技嘉公司之
    產品有問題，因與耐司威公司負責人胡先生有私交，在胡先
    生追問下，才告知技嘉公司產品有加料之事實云云。
二、被告之辯護人辯護意旨略以：
  (一)雖耐斯威公司曾詢問被告技嘉公司產品添加不明溶劑一事，
    但被告未置可否，證人即耐斯威負責人胡文鐘雖稱聽聞被告
    上開言語立即轉向先佑公司購買精油，然依技嘉公司與耐斯
    威公司對帳明細可知其交易時間在96年5月3日、同年7月24
    日、同年8月20日，顯然與胡文鐘所述不符。且若胡文鐘因
    上情轉向先佑買精油，理當不會有對帳明細所載再向技嘉公
    司進貨的情形才是。且技嘉公司與先佑公司貨源相同，產品
    理應相同，品質亦無差異，證人胡文鐘怎會在客人反應不佳
    後竟轉向同樣產品來源之先佑公司進貨。
  (二)證人胡文鐘證述，係被告跟他底下之人說技嘉公司產品有問
    題，而後就馬上轉向先佑公司購買，而不向技嘉公司購買。
    然依耐司威公司給先佑公司蔣尚霖之電子郵件詢價函，時間
    分別為95年2月25日、95年3月7日。而95年11月28日函件內
    容「您好，請寄紅花油、葡萄籽油及貴司存貨之基礎油樣本
    ，以供測試，謝謝。」可知耐司威公司係於95年2月、3月向
    先佑詢價，同年11月再要求提供樣本測試，直到96年5月才
    向先佑公司訂貨，絕非如證人胡文鐘所稱係因被告稱技嘉公
    司的東西有問題，馬上就轉向先佑公司購買。而且耐司威公
    司向先佑公司買貨，係經長期詢價及測試後才買，被告絕對
    沒有說技嘉公司貨有問題，才使耐司威公司向先佑公司買貨
    。
  (三)綜上，胡文鐘純因個人利益考量，不願承認對告訴人技嘉公
    司之精油有添加不明溶劑之疑慮，始與告訴人聯手指控被告
    ，被告年輕率真，無損害技嘉公司之意圖，請予撤銷改判無
    罪，若仍有罪亦請斟酌原審量刑過重，請從輕量刑並與被告
    緩刑自新之機會等語。
三、惟查：
  (一)被告係於92年3月1日起，至97年9月30日止任職在技嘉公司
    其中97年5月30日起至同年9月30日指係採在家上班之方式，
    業經證人（即告訴代理人）廖益民於原審具結證述在卷（見
    本院卷99年3月2日審判筆錄）。另技嘉公司98年3月12日技
    嘉98第980001號聲明函說明二，亦載明「離職期間因公司業
    務需要，其採兼職性質，於家中協助公司各項進出口業務作
    業」等語，依卷存技嘉公司97年度給付被告薪資所得之扣繳
    憑單所載數額為385350元，與證人廖益民所結證稱：97年6
    月至同年9月30日，技嘉公司每月支付被告20000元等語大致
    相符。佐以被告與技嘉公司自97年6月至9月間，仍有往來電
    子郵件，且郵件內容均係為技嘉公司處理進、出口貨物之聯
    繫、報價等業務，有技嘉公司提出之電子郵件及MSN網路通
    信記錄列印資料存卷可憑（見原審卷檢察官99年1月21日補
    充理由書附件6），足認被告迄97年9月30始離職。
  (二)被告於任職技嘉公司期間，乃職司與客戶聯繫之相關事務，
    並負責船務、運輸、報關、庫存管理、上級交辦事項等業務
    ，業據被告偵查中供承不諱（見98年度他字第2098號卷第
    110頁），另證人廖益民於原審證述：被告之具體業務，有
    時候負責國外聯絡，進出口原料報關、出關，還有國內客戶
    之下單，亦由被告負責接單、出貨等語（見原審卷99年3月2
    日審判筆錄），以及證人胡文鐘於原審具結稱：當時廖先生
    都在大陸，技嘉公司整個臺灣業務跟發貨，都由被告負責等
    語（見原審卷99年3月31日審判筆錄），顯見被告在技嘉公
    司任職，確係負責技嘉公司在臺灣與國內外原料供貨商及國
    內客戶聯繫之相關事務，且負責技嘉公司進出口原料之報關
    、出關及國內客戶下單之接單、出貨等業務，為受技嘉公司
    聘任委由其處理技嘉公司業務之人，對耐司威公司係由技嘉
    公司長期提供長期精油、植物油等原料之重要客戶，顯然知
    之甚詳。
  (三)被告雖辯稱與先佑公司之業務經營無干，其母親及丈夫係純
    粹基於幫忙之意，始擔任先佑公司之負責人及股東云云。惟
    先佑公司於被告仍任職技嘉公司之94年間設立，由被告之母
    楊呂慧敏擔任先佑公司之負責人，且為唯一之股東，至95年
    9月5日，先佑公司更變更登記增加被告之夫彭建維為股東，
    此有臺北市商業管理處先佑公司案卷1宗（影本）足憑。被
    告自承先佑公司之負責人及股東，均為被告之至親，且均無
    經營前述精油原料進口、供貨之業務經驗，另被告有多次告
    知蔣尚霖如何處理先佑公司之國外原料廠商、往來客戶聯絡
    、應收帳款財務等先佑公司經營具體事項，除經被告原審確
    認外，亦有被告之msn網路通信歷史紀錄列印資料在卷足參
    。觀之被告與蔣尚霖間之前揭msn通信紀錄內容，其中「你
    有幫我看一下～先佑那有沒有mail嗎？」、「幫我看一下先
    佑有mail嗎？」「我在來寫一封回他」、「在幫我發這一封
    信ok～」、「我不市（是）跟他說～我要找我大陸的分公司
    跟他詢價嗎？」、「在幫我發一下這封」、「麻煩你列印出
    來～然後寄至上述地址台中的那一個」、「給林先生」、「
    寄掛號用先佑的名義另附1個25元的空白掛號信封」「你寄
    件人要寫先佑喔～回郵的地址也是先佑」、「到時要寄到你
    門（們）家你要收喔～他會寄支票」等語，均涉及指示商業
    往返之具體業務行為，被告若非深入瞭解先佑公司當時現實
    經營狀況，衡情應無法作出如此具體指示。而上揭通信內容
    ，被告語氣乃具主導性質之指示作為，而非僅止於被告所稱
    告知蔣尚霖自己開發廠商之經驗談而已。再被告於2007年1
    月25日發送予蔣尚霖「主旨：幫我發一下～」電子郵件暨附
    件先佑公司致Jan Dekker公司函，其內容亦係關於先佑公司
    詢問進口精油之方式流程，而被告於2007年1月30日收件「
    主旨：F wd：1/2 4報價更正」電子郵件暨附件台灣艾比克
    公司報價單，其原始郵件收件者乃先佑公司，轉寄者亦為先
    佑公司，均足顯示被告與蔣尚霖均係實際參與先佑公司業務
    進行之人。佐以被告亦坦承：當然會告訴先佑公司關於技嘉
    公司部分進貨之廠商，告訴蔣尚霖可向這些廠商進貨，告訴
    他技嘉公司買過某家廠商，某家不錯，某家可能要付現金、
    某家交貨慢及其品質情形等語（見原審卷99年4月28日審判
    筆錄），而證人胡文鐘於原審審理時亦結證述：被告曾跟伊
    說先佑係被告跟蔣尚霖先生合夥的等語（見原審卷99年3月
    31日審判筆錄），更徵被告與先佑公司經營有密切關係，其
    參與先佑公司之實際經營一情，應可採認。
  (四)被告曾向耐司威公司佯稱技嘉公司提供之原物料有添加不明
    溶劑，可轉向先佑公司訂購等情，業據證人胡文鐘於原審具
    結證述：被告剛開始有向伊說有一家先佑都是一樣的，也曾
    用臺語跟伊暗示說你就知道廖那個人怎樣怎樣。而耐司威公
    司之業務經理林世偉亦曾向伊告知，被告曾稱技嘉公司會把
    原物料增加一些不明溶劑，被告跟伊等說先佑公司這產品，
    跟技嘉公司係同一上游廠商，同一外國廠商，先佑公司提供
    之精油產品顏色、味道都與技嘉公司之貨品很雷同，我有告
    訴廖益民要注意一下，不要養老鼠咬布袋。另被告只要講添
    加之事，不管事實如何，已影響伊購買決定等語（見原審卷
    99年3月31日審判筆錄）。核與被告於原審供稱：耐斯威公
    司有詢問伊，伊有跟耐司威老闆或員工提到技嘉公司原料可
    能有問題，會被摻一些不明東西進去，耐司威胡老闆一開始
    跟他們交易時，即向伊表示要公司幫他保證品質，後來不知
    是胡老闆先或是林先生在先，表示說前後批貨，好像不很一
    樣。嗣因與胡老闆慢慢有私交，他問伊東西到底會不會有問
    題？且義正嚴詞說這東西係有療效，要救人，在多方考量下
    ，伊覺得就是有加料這個事實，因伊只領薪水，沒有必要幫
    技嘉公司說謊等語（見原審卷99年4月28日審判筆錄第18頁
    ）大致相符，堪認被告確有向技嘉公司客戶耐司威公司告知
    技嘉公司出貨之原料添加不明溶劑之情事，且耐斯威公司因
    此轉向先佑公司進貨，殆屬無疑。且不論被告係主動提醒或
    被動向耐斯威公司說出上情，被告均屬違背任務之行為，且
    致生損害於技嘉公司之利益。
  (五)而證人廖益民於原審證稱：有詢問過外國供應商確認先佑公
    司有向他們採購相同原料，國外公司還以為先佑公司係技嘉
    子公司，因為客戶會維持相同之貨源，而先佑公司從相同管
    道低價賣予相同客戶，會影響技嘉公司生意做不到，被告原
    來負責與耐斯威公司業務之聯絡，被告保證先佑與技嘉貨源
    一樣，胡老闆就向先佑公司承購等語（見本院卷99年3月2日
    審判筆錄）。此外，復有證人胡文鐘提出之耐司威公司與先
    佑公司交易之統一發票（影本）2紙、原審99年4月15日、99
    年4月19日公務電話紀錄2紙及耐司威公司進銷項憑證明細資
    料表1份在卷可佐，足認耐司威公司之所以從向技嘉公司購
    買，轉向先佑公司訂購精油原料貨品，係因被告向耐司威公
    司陳稱技嘉公司提供耐司威公司之原物料添加溶劑，而當時
    技嘉公司之進、出貨事宜，又均為被告負責，為免繼續向技
    嘉公司進貨產生紛擾，又信賴被告必對技嘉公司供予耐司威
    公司原料之來源知情之故。另耐司威公司因被告佯稱技嘉公
    司提供之原物料有添加不明溶劑，遂使耐司威公司分別於96
    年5月28日及同年7月18日，以低於技嘉公司販售價格之7萬
    元、9萬元向先佑公司訂購先前與技嘉公司採購相同品項之
    精油，是被告前揭行為，對於耐司威公司由技嘉公司轉向先
    佑公司買進精油原料，具決定性之影響，且被告所為業已造
    成技嘉公司之商業利益受損無誤。
  (六)被告之辯護人雖主張：依告訴人提出之96年度銷售耐司威應
    收帳款／票據明細表之記載，耐司威公司於96年5月至10月
    仍有頻繁交易，可見證人胡文鐘前揭證詞不實云云。觀諸卷
    附之銷售耐司威應收帳款／票據明細表，於96年5月至10月
    之間之出貨交易，大多為「大陸出貨」部分，其中「臺灣出
    貨」部分僅96年7月24日、10月26日2筆而已，且出貨時間均
    在證人胡文鐘轉向先佑公司購貨之96年5月28日、7月18日之
    後，其原因依證人胡文鐘所述為耐斯威公司向先佑公司購入
    之精油原料品質不若預期，又改回向技嘉公司購貨，故前揭
    銷售耐司威應收帳款／票據明細表之記載，尚非與證人胡文
    鐘之證述相悖，且胡文鐘與被告並無任和仇隙，並無故意誣
    陷被告之必要，此部分亦無足為被告有利之認定。
  綜上所述，被告前開所辯，顯為卸責之詞，不足採信。本件被
  告背信犯行，事證明確，堪以認定，應依法論科。
四、核被告黃榆婷所為，係犯刑法第342條第1項之背信罪。被告
    係藉任職技嘉公司之機會，將執行業務中得悉技嘉公司客戶
    耐司威公司相關資訊洩漏予先佑公司經營使用，且於96年5
    月28日前之某日，向耐司威公司佯稱技嘉公司提供之精油原
    物料有添加不明溶劑云云，進而建議耐司威公司轉向先佑公
    司訂購貨物，使耐司威公司於96年5月28日、同年7月18日向
    先佑公司訂貨，雖致使耐司威公司轉向先佑公司為2次之訂
    貨，致技嘉公司利益受損之結果，既係出被告同一不實告知
    行為導致，顯係基於同一背信之故意，應論以1罪。雖起訴
    書記載之犯罪事實，雖未敘及本院判決之被告於96年5月28
    日前之某日，向耐司威公司佯稱技嘉公司提供之精油原物料
    有添加不明溶劑及建議耐司威公司可轉向先佑公司訂購較低
    價且相同品項之貨物，耐司威公司遂於96年5月28日、同年7
    月18日轉向先佑公司訂購原向與技嘉公司採購之相同品項精
    油原料貨物之事實，惟此部分犯罪時間在起訴書所指範圍，
    為起訴書所載被告背信態樣之具體呈現，仍為原起訴效力所
    及。原審以被告犯罪事證明確，予以論罪科刑，固非無見。
    惟原審未及審酌被告已與告訴人技嘉公司和解，賠償技嘉公
    司，技嘉公司不欲追究被告等情，被告上訴意旨認原審量刑
    過重，為有理由，檢察官上訴以原審量刑過輕，則無理由。
    惟原判決既有上開可議，自應由本院撤銷改判。爰審酌被告
    素行良好，並無前科，有本院被告前案紀錄表可稽，其任職
    於技嘉公司甚久，與技嘉公司有一定信任關係，亦頗受信賴
    ，罔顧禁止競業之職場倫理，利用職務之便，掠取技嘉公司
    之商業交易機會，造成技嘉公司受損害之金額十六萬餘元尚
    非至鉅，且犯後已與告訴人和解賠償損害，態度尚可等一切
    情狀，量處如主文第二項所示之刑，並諭知易科罰金之折算
    標準。末查，被告前未曾受有期徒刑以上刑之宣告，於本院
    審理中已經與告訴人技嘉公司達成和解賠償技嘉公司，技嘉
    公司表示不予追究，本院認被告歷經此偵審及科刑教訓，當
    已知所警惕，信無再犯之虞，所處之刑以暫不執行為適當，
    併與宣告緩刑二年，以啟自新。
五、不另為無罪諭知之部分：
  (一)公訴意旨略以：被告黃榆婷自92年3月1日起至97年9月30日
    止，在技嘉公司任職業務秘書，職司與國內外原料供貨商及
    客戶聯繫之所有相關事務，復知悉技嘉公司之原料廠商、往
    來客戶資料等營業機密，係為技嘉公司處理事務之人；其亦
    為先佑公司之實際經營者。竟意圖為自己及先佑公司之不法
    利益，併意圖損害技嘉公司之利益，而出於背信之犯意，自
    95年7月間起，將技嘉公司之原料廠商和康生物科技股份有
    限公司（下稱和康公司）、美國BERJE公司、德國DUELLBE
    RG公司、美國Jan Dekker公司「臺灣代理商臺灣艾比克股份
    有限公司」（下稱艾比克公司）、德國Henry Lamotte Gmbh
    公司、印度INDO WORLD TRADINGCORPOR ATION公司、法國
    TECHNI CO FLOR公司及技嘉公司往來客戶（耐司威公司）名
    單洩漏予先佑公司，使先佑公司掌握技嘉公司之原料廠商及
    往來客戶資料，並使先祐公司經營與技嘉公司相同之業務，
    致技嘉公司具商業價值之營業機密外洩而喪失經營優勢，而
    生損害於技嘉公司。因認被告此部分犯行亦涉犯有刑法第34
    2條第1項之背信罪嫌等語。
  (二)惟按犯罪事實應依證據認定之，無證據不得認定犯罪事實；
    又不能證明被告犯罪者，應諭知無罪之判決，刑事訴訟法第
    154條第2項、第301條第1項分別定有明文。次按認定犯罪事
    實所憑之證據，雖不以直接證據為限，間接證據亦包括在內
    ；然而無論直接或間接證據，其為訴訟上之證明，須於通常
    一般之人均不致有所懷疑，而得確信其為真實之程度者，始
    得據為有罪之認定，倘其證明尚未達到此一程度，而有合理
    之懷疑存在，致使無從形成有罪之確信，根據「罪證有疑，
    利於被告」之證據法則，即不得遽為不利被告之認定；又檢
    察官對於起訴之犯罪事實，應負提出證據及說服之實質舉證
    責任。倘其所提出之證據，不足為被告有罪之積極證明，或
    其指出證明之方法，無從說服法院以形成被告有罪之心證，
    基於無罪推定之原則，自應為被告無罪判決之諭知（最高法
    院92年臺上字第128號判例意旨參照）。而認定犯罪事實應
    依證據，為刑事訴訟法所明定，故被告否認犯罪事實所持之
    辯解，縱屬不能成立，仍非有積極證據足以證明其犯罪行為
    ，不能遽為有罪之認定（最高法院30年上字第1831號判例意
    旨足可供參）。
  (三)公訴人認被告於此亦涉犯背信罪嫌，無非係以：證人廖益民
    之證述及卷存被告與蔣尚霖往來MSN網路通信歷史紀錄列印
    資料及電子郵件1份、告訴人技嘉公司之進口報單5份、應收
    帳款對帳單明細2份、2008年11月17日「主旨：AW：Re」電
    子郵件、2009年1月7日「主旨：AW：Reyourema ildated
    November 17,2008」電子郵件各1份、技嘉公司95年度及96
    年度對耐司威公司之收款日報表及應收帳款對帳明細表1份
    、技嘉公司與德國DUELLBERG公司、美國BERJE公司之進口文
    件各1份、和康公司交易發票1份等，為其主要論據。
  (四)訊據被告堅決否認有上揭背信犯行，其辯稱：伊未曾洩漏廠
    商及客戶名單予先祐公司，且技嘉公司往來廠商及客戶資料
    係公開資訊，未對技嘉公司造成損失等語。被告之辯護人辯
    護意旨略稱：技嘉公司與先佑公司往來客戶及廠商中雖有3
    、5 家係相同，此係因2家公司屬同類型公司之故。若被告
    真有背信行為，則先佑公司與技嘉公司往來之客戶及廠商，
    理應絕大部分相同，始符事理。又關於技嘉公司損失若干，
    先於偵查中稱高達200萬元，復於99年3月17日及99年4月12
    日提出刑事陳報狀，分別改稱為37萬5000元及415萬元，惟
    均屬技嘉公司自行估算，而無實據。縱令被告把技嘉公司之
    廠商資料，全都告訴先佑公司，因精油廠商來源極易從網路
    搜尋得到，技嘉公司也無受損害之可能等語。
  (五)經查：
  1.被告於92年3月1日起，至97年9月30日止任職於技嘉公司，
    且同時參與先佑公司實際經營，已如前述，而先佑公司曾向
    與技嘉公司有業務往來之美國BERJE公司、德國DUELLBERG公
    司、德國Henry L amotte Gmbh公司、印度INDOWORLDTRADIN
    GCORPOR ATION公司、法國TECHNICO FLOR 公司及國內之和
    康公司採購原物料，固有財政部台北關稅局函附之進口報單
    影本及和康公司統一發票3紙在卷可憑。惟先佑公司與技嘉
    公司經營之業務有部分重疊，除非有積極證據可認被告乃因
    任職技嘉公司之便，基於損害技嘉公司之意圖，而以積極之
    不正手段，使技嘉公司損失原交易對象，並轉向先佑公司交
    易，否則，縱然2公司交易之進貨對象，經比對有部分雷同
    之處，不違常情。況且，前揭廠商，均無證據顯示有授權技
    嘉公司獨家代理原物料之權限等情，業經證人廖益民結證在
    卷（見原審卷99年3月2日審判筆錄），現今社會商業資訊發
    達，前揭廠商並非全然無從查悉，檢察官未指明先佑公司向
    前揭公司進貨之時，被告有何以利用其任職技嘉公司機會得
    悉技嘉公司銷售對象之進貨需求，進而以違背正常市場機制
    之方式銷售予其他公司，自難僅憑先佑公司與前揭公司曾有
    進貨之交易行為，遽認與被告前述向耐斯威公司佯稱技嘉公
    司精油原物料添加不明溶劑，使耐司威公司轉向先佑公司訂
    購之行為等同評價，而認均屬背信行為。
  2.依財政部臺北關稅局99年2月26日北普進字第09004200號函
    附之先佑公司進口報單影本，先佑公司向美國BERJE公司、
    德國DUELLBERG公司、德國Hen ry Lamotte Gmbh公司、印度
    INDOWORLD TRADING CORPORATION公司、法國TECHNI CO
    FLOR公司採購貨物之時間，均係在97年7月24日以後，且採
    購之品項亦非與技嘉公司完全相同，據此，即難謂技嘉公司
    指稱其於97年7月24日前之銷售損失，係因被告基於職務獲
    悉技嘉公司之原料廠商及往來客戶資訊，而使其受有損失之
    情為可採。又本件亦無任何證據顯示先佑公司曾向艾比克公
    司採購原料；而和康公司雖與先佑公司有交易往來紀錄，惟
    仍不足以認定被告有將之銷售予技嘉公司之客戶洩漏予先佑
    公司，而致生技嘉公司損害之事實。
  3.綜上，本件依公訴人所提出之證據，尚不足以證明被告除前
    揭論罪科刑之部分外，尚涉有背信犯行，被告前揭辯解，尚
    非虛妄，堪以採信。此外，本院綜觀本件卷證資料，亦無其
    他積極證據，足資證明被告確犯有起訴書所指之上揭犯行，
    本應為無罪諭知，惟檢察官認此部分與前揭論罪科刑之部分
    ，均係基於同一背信犯意接續所為背信行為，而有實質上一
    罪關係，爰不另為無罪判決之諭知。
六、末以，技嘉公司於原審另於99年5月7日提出刑事補充告訴理
    由狀，其意旨固略稱：其於96年10月22日向德商DULLBE RG
    公司訂購FRANKINCENSE OIL 15公斤，但經嗣與DULLBERG公
    司對帳發覺，此筆訂單之數量竟為25公斤，但被告在技嘉公
    司所做之入庫紀錄是15公斤，則被告任職期間不法利用職務
    之便，利用公司原進口管道，私下多進口10公斤之原料，並
    將進口通關全數轉由技嘉公司吸收，再將此原料低價售予技
    嘉公司原有客戶，致使其受損害等語。惟查，技嘉公司刑事
    補充告訴理由狀指訴之情節，乃係被告利用技嘉公司正常進
    貨之機會，夾帶私人貨物，卻由技嘉公司支付報關、通關等
    規費之情事，與原起訴之背信犯行，係針對被告利用因職務
    上得悉之技嘉公司商業資訊，使原與技嘉公司交易之客戶轉
    向先佑公司購貨，二者犯罪之行為態樣全然不同，且依據技
    嘉公司之指訴，被告係利用96年10月22日進貨而為上揭犯行
    ，亦與上開論罪科刑認定之犯罪時間，相隔有數月之久，尚
    難認二者間有何關聯性，非檢察官原起訴效力所及，本院自
    無庸審酌，附此敘明。
據上論斷，應依刑事訴訟法第369條第1項前段、第364條，刑法
第342條第1項、第41條第1項前段、第74條第1項第1款，刑法施
行法第1條之1第1項、第2項前段，判決如主文。
本案經檢察官劉異海到庭執行職務。
中    華    民    國   100    年    5    月    31     日
                  刑事第十庭  審判長法  官  宋  祺
                                    法  官  陳明珠
                                    法  官  林孟宜
以上正本證明與原本無異。
不得上訴。
                                    書記官  王靜怡
中    華    民    國   100    年    5    月    31     日
附錄：本案論罪科刑法條全文
中華民國刑法第342條
（背信罪）
為他人處理事務，意圖為自己或第三人不法之利益，或損害本人
之利益，而為違背其任務之行為，致生損害於本人之財產或其他
利益者，處 5 年以下有期徒刑、拘役或科或併科 1 千元以下罰
金。
前項之未遂犯罰之。